【裁判字號】    92,簡上,200
【裁判日期】    920919
【裁判案由】    清償債務
【裁判全文】
臺灣臺北地方法院民事判決                        九十二年度簡上字第二００號
    上  訴  人  甲○○
                丁○○
    共      同
    訴訟代理人  宋忠興律師
    被  上訴人  誠泰商業銀行股份有限公司
    法定代理人  丙○○
    訴訟代理人  戊○○
                乙○○
右當事人間請求清償債務事件，上訴人對於中華民國九十二年二月十一日本院九十一
年度北簡字第二○九二一號第一審判決提起上訴，本院於九十二年九月五日言詞辯論
終結，判決如左：
    主  文
上訴駁回。
第二審訴訟費用由上訴人連帶負擔。
    事  實
甲、上訴人方面：
壹、聲明：
一、原判決廢棄。
二、被上訴人在第一審之訴駁回。
貳、陳述：除與原宣示判決筆錄記載者同，茲予引用外，補稱；
一、按定型化信用卡契約，其交易型態係約定持卡人得向發卡銀行請求信用卡之核發
    ，之後憑卡於特約商店以簽帳方式作為支付消費帳款之工具，由發卡銀行代為處
    理結清該消費借款，嗣後另向持卡人請求償還，其契約之性質，顯屬具有委任及
    消費借貸關係之混合契約，則依其契約之性質，發卡銀行之主給付義務乃為持卡
    人處理消費款項之清償事務及提供特約商店供簽帳消費之服務，從而，特約商店
    應認係發卡銀行之履行輔助人。而債務人之代理人或使用人，關於債之履行有故
    意或過失時，債務人應與自己之故意或過失，負同一責任，為民法第二百二十四
    條所明定。
二、上訴人尢呈竹於
    check in，因鑑於飯店用餐費用較昂貴，遂與友人搭乘計程車至飯店外之餐廳點
    二份牛排，二杯飲料及一杯啤酒，費用應為塞普路斯幣三十元左右。用餐當中，
    該店店員持帳單憑向上訴人付款，上訴人甲○○不疑有他，即將被上訴人所核發
    ，卡號為0000000000000000之信用卡交予該店店員，豈料，該店店員竟利用上訴
    人甲○○尚在用餐時間，竟私下嘗試盜刷上訴人之信用卡，分別為新台幣176852
    .5 元、152262.9元、155308.3元、76131.46元、155308.3元、181500元、18150
    0元，其中第五次76131.46之消費金額因獲得被上訴人核給人工授權碼744383，
    致該特約商店順利扣帳成功：而其中最後一筆，即本案爭執消費款項，亦獲致被
    上訴人核給人工授權碼011858而通過，致引發本案糾紛。惟查，該特約商店前後
    盜刷之金額共計七次，除前揭二次獲被上訴人核給人工授權碼外，其餘如第一、
    二、三次，被上訴人皆以〞D 7〞（指超過消費日限額）拒絕該特約商店之請款
    要求，而被上訴人更於該特約商店第六次之刷卡金額，以〞DT〞（指超過消費月
    限額），拒絕該特約商店之請款要求。而該特約商店之前後盜刷時間，亦集中在
    早上七點五十分至八點三十分之間。惟以上盜刷情況，皆非上訴人甲○○所能知
    悉，亦無從防備。嗣經該特約商店店員持簽帳單予上訴人甲○○簽名時，上訴人
    甲○○只見簽帳單上數字為30．6000，若以幣值換算大約為新台幣一千五百元，
    雖收費有點昂貴，但也還在可接受之範圍，嗣經上訴人甲○○詢問該店店員以確
    認消費金額，該店員亦清楚回覆費用為〞thirty point six dollars〞即30．6
    元。因此，在該店店員惡意欺騙之情況下，上訴人甲○○即在該簽帳單上簽名付
    款。嗣後，上訴人甲○○竟獲悉丁○○以越洋電話表示，該信用卡被盜刷了數筆
    異常金額，金額達到十數萬元，上訴人甲○○隨即請丁○○與被上訴人聯紫，確
    認上訴人甲○○並未於塞普路斯之該特約商店內消費價值十六萬元之晚餐，而係
    遭該店店員惡意詐欺及盜刷。雖經上訴人甲○○屢次與被上訴人協調，並說明上
    情，惟被上訴人卻仍起訴要求上訴人甲○○清償該筆消費款。
三、然查被上訴人即發卡銀行，有未盡善良管理人注意義務之情事，分述如後：
  (1)上訴人甲○○所持信用卡於短時間內，在同一特約商店內發生數筆異常大筆消費
    金額，與上訴人甲○○歷來消費慣行不同：
    聯合信用卡中心授權交易紀錄顯示，系爭消費金額發生日期為
      二月二十七日，觀上訴人甲○○於此日前所消費之金額，除有二筆新台幣一萬
      元左右之消費款外，其他每筆金額皆為數百元之譜。該授權交易紀錄顯示，上
      訴人甲○○之系爭信用卡竟分別於
      二分、八點零一分、八點零六分、八點十九分、八點二十一分、八點三十一分
      遭該特約商店店員嘗試盜刷，而其金額分別為176852．5元、152262．9元、1
      55308．3元、76131.46元、155308．3元、181500元、181500元，顯與上訴人
      甲○○歷來之消費習慣有異，被上訴人竟疏未注意此一異常情況，竟仍給予授
      權碼，難謂已盡善良管理人之注意責任。
    被上訴人應知悉上訴人甲○○信用卡係遭盜刷，蓋上訴人甲○○之系爭信用卡
      於前後三十分鐘內，刷了數筆在新台幣十五萬元上下之金額，因該等金額皆超
      出上訴人之日限額，因此，非獲被上訴人之人工授權，該特約商店不得請求付
      款。況針對前開數筆異常消費，被上訴人亦有未給予人工授權碼之情形，拒絕
      該特約商店之請款，顯然，如被上訴人堅持不核給人工授權碼，當無發生本案
      情形，上訴人甲○○亦無須對該特約商店之惡劣行徑，負擔任何責任。
    上訴人甲○○自使用被上訴人信用卡以來，未曾購買或接受金額二萬元以內之
      產品，亦從未出入酒家、夜總會，鈞院可命被上訴人提供上訴人甲○○之歷來
      消費紀錄，窺其踹倪。
  (2)上訴人甲○○之系爭消費金額，已超出被上訴人核定授予之信用額度：
    查上訴人甲○○之系爭信用卡，其信用額度為新台幣二十三萬元整，惟發生本
      案系爭款項之後，上訴人甲○○已累積超過信用額度，亦為被上訴人所不否認
      。因此，原審以上訴人甲○○之消費金額並未超出信用額度，因而認定被上訴
      人並無未盡善良管理人之情事，實乃誤會。該特約商店亦多次盜刷金額約十五
      萬元左右之款項，並經被上訴人拒絕給予人工授權碼，此不啻可證，被上訴人
      對於上訴人甲○○的信用卡有絕對把關、查核之權，對於特約商店請求付款之
      要求，更享有決定性之權力。更足以顯示，被上訴人對於核予人工授權碼之態
      度，標準前後不一，寬鬆有別，致損及上訴人之利益，顯未盡善良管理人之注
      意之責。
    所謂信用額度，依信用卡約定條款第一條規定，指如無其他特別約定時，係指
      貴行依持卡人之財務收入狀況、職業、職務或與金融機構往來紀錄等信用資料
      ，核給持卡人累計使用信用卡所生帳款之最高限額。第五條亦規定：「貴行得
      視持卡人之信用狀況核給信用額度，．．持卡人除有第入條第四項第五款但書
      所定情形外，不得超過貴行核給之信用額度使用信用卡。．．」，再依第八條
      第四項第五款規定：「特約商店有下列情形，得拒絕接受持卡人使用信用卡交
      易：持卡人累計本次交易後，已超過貴行原核給信用額度者。但超過部份經持
      卡人以現金補足，或經貴行考量持卡人之信用及往來狀況，特別授權特約商店
      得接受其使用信用卡交易者，不在此限。」由上可知，信用額度既經信用卡契
      約當事人雙方意思合致同意，即應屬於契約內容之一部，雙方自不得任意忽視
      或為逾越信用額度之使用，故於持卡人欲超過信用額度使用時，持卡人應得發
      卡銀行之同意，發卡銀行亦有「確認持卡人有擴張信用額度之意思」、「審酌
      持卡人之信用與財務狀況以為同意授權與否之依據」等查核義務。若發卡銀行
      未盡上開查核義務任意置持卡人於超乎預期之風險中，則有違發卡銀行之善良
      管理人注意義務。
    被上訴人對於發生系爭款項前之數筆超過信用額度之交易，屢有拒絕給予授權
      碼之情形，尚值稱許。然針對該筆系爭款項，被上訴人竟疏未注意，未持續拒
      絕給予授權碼，有違善良管理人注意之責：更未經上訴人甲○○同意，即行擴
      張上訴人甲○○之信用額度，亦未盡保護客戶之能事。
  (3)被上訴人雖以電話確認消費地點，惟並未嗣上訴人回覆確認即行核予授權碼：
    上訴人甲○○之信用卡於短時間內屢遭盜刷，金額皆在新台幣十五萬元上下，
      對於此異常交易情況，被上訴人尚致電予丁○○，確認是否有該等異常消費。
      此由被上訴人提供之「本行國外授權交易譯本」可窺端倪。蓋聯合信用卡中心
      針對系爭款項，要求被上訴人核給授權時，初係因特約商店未提供卡片末三碼
      及
      即致電予丁○○，確認上訴人甲○○之消費地點及金額。玆節錄原上證三之授
      權交易譯本為證：
      丁○○：您是說台幣十幾萬，有那麼大金額喔？
      誠泰銀行:對！
      丁○○：那不知是否有遺失？是一筆還是好幾筆？
      誠泰銀行：是一筆。
      丁○○：一筆十幾萬? 我在懷疑是否他的信用卡有掉？
      誠泰銀行: 看還是說，我們暫時先不給這筆授權，看是否聯絡的到？
      丁○○：現在在刷嗎？
      誠泰銀行：現在在刷，剛剛是因為資料不足，暫時拒絕。
      丁○○：那我電話聯絡一下，妳那邊電話是？
      誠泰銀行：00000000敝姓薛，看林小姐可否幫忙確認一下，可以的話回個電，
                以確保持卡人用卡權益。
      丁○○：那他是已經刷了嗎？
      誠泰銀行：已經有刷一筆好幾萬塊，現在又刷一筆。
      丁○○：那我趕快聯絡一下。
      誠泰銀行：好，謝謝您。
    丁○○於結束與被上訴人之對話後，隨即與上訴人甲○○取得聯繫，獲悉上訴
      人甲○○表示其僅於該店內消費塞浦路斯幣30．6 元，不可能係台幣十多萬之
      金額，顯係遭該店內店員惡意盜刷；上訴人甲○○僅於店內消費一次，如何能
      有被上訴人所言：已經有刷一筆好幾萬塊之舉。丁○○獲悉甲○○明確表示未
      刷卡台幣十多萬元之回覆後，即與被上訴人聯絡。惟被上訴人竟未待丁○○之
      確認，即行核給授權碼，嗣經丁○○表明上情，被上訴人表示會即行採取補救
      措施，並暫停付款。
    自該前開授權交易譯本可知，丁○○質疑甲○○應無可能有一筆十多萬元之交易
    ，可能係信用卡遺失，而遭他人盜刷，被上訴人亦明確對丁○○表示，將「暫不
    給予授權」、「請幫忙確認並回電，以確保持卡人用卡權益」然被上訴人最後竟
    未嗣丁○○之回電確認，即行核給授榷碼，顯未善盡善良管理人注意義務。
    再按被上訴人嗣與聯合卡信用中心之對話，亦足顯示被上訴人輕易給予授權碼
      ，未盡監督、管控之責。
      聯合信用卡中心：中心要國外授權。
      誠泰銀行:卡號是？
      聯合信用卡中心：0000000000000000
      誠泰銀行:有效期間？
      聯合信用卡中心：02年2月。
      誠泰銀行:刷卡金額？
      聯合信用卡中心：美金5500元。
      誠泰銀行:請問是什麼東西?
      聯合信用卡中心：酒店。之前有打過，你們說還要ID、CVV。
      誠泰銀行：稍等一下，這已經超額了。
      聯合信用卡中心：超額？可是在幾分鐘前問並無超額，有一位男的接。
      誠泰銀行：ＯＫ，那資料呢？
    由前揭譯本內容可知，被上訴人明知系爭信用卡已遭超額使用，卻未徵詢上訴
      人甲○○之意見是否願意擴張信用額度，置上訴人甲○○權益於不顧，即行核
      給授權碼。被上訴人於答辯狀中亦自承，基於持卡人用卡安全，乃會設定參數
      額度，一般約為信用額度之一半，亦即若單筆消費金額超過信用額度之一半，
      即無法透過電腦直接給予授權碼，需回電銀行，由發卡銀行進行身分之確認，
      再人工給予授權碼，故顯見被上訴人對其自身之義務，亦自知甚稔。然上訴人
      卻於答辯狀中謂：「……上訴人仍表示金額有誤不願付款下，被上訴人仍基於
      『服務理念』，．．向國外收單機構聲請購款．．」云云，惟被上訴人未恪盡
      查核之義務在先，而嗣後於上訴人有爭議之前提下，仍逕自付款之，卻還謂其
      乃係在踐行「服務理念」。故被上訴人罔顧上訴人利益之舉，實已違反善良管
      理人之義務。
  (4)被上訴人未依信用卡約定條款第十三條規定，暫停該筆系爭消費之付款：
    信用卡約定條款第十三條第一項規定：「持卡人於當期繳款截止日前，如對交易
    明細暨繳款通知書所載事項有疑義，得檢具理由及貴行要求之證明文件（如簽帳
    單或退款單收執聯等）通知貴行，或請求貴行向收單機構調閱簽帳單或退款單，
    或請求貴行就該筆交易依各信用卡組織之作業規定，向收單機構或特約商店、辦
    理預借現金機構主張扣款，並得就該筆交易對貴行暫停付款。」依本條款規定，
    上訴人甲○○既已向被上訴人反應特約商店惡意詐欺、系爭消費金額非塞普路斯
    幣3060元等情，被上訴人對此並不否認。基此，被上訴人應即對該特約商店進行
    扣款。然被上訴人竟於明知系爭消費帳單金額記載為30.6000元之際，卻仍應收
    單銀行之要求，支付3060元予特約商店，而未加以扣款，貴有違反前揭約款規定
    之虞，自屬未盡善良管理人注意之責。
四、本案上訴人係受特約商店惡意詐欺，本身並無過失：
  (1)上訴人甲○○非塞普路斯國民，如何能知悉塞普路斯幣之表現方式?
    核原審理由提及：查被告所簽之消費金額數字記載為306000，而塞普路斯當地
      之貨幣單位為鎊，鎊以下則為分，一鎊又等於100分，有原告提出塞普路斯當
      地貨幣說明資料可稽。依此幣值計算方式判斷，306000之末二位數字00應屬分
      ，其餘數字3060則應表示為塞普路斯幣三千零六十元。惟上訴人甲○○所保留
      之簽單，其金額記載為30.6000，被上訴人所提供之原始帳簽，其金額卻記載
      為30.600,0。
    上訴人甲○○並非塞浦路斯國民，如何能知塞浦路斯之幣值計算標準，再者，
      依上訴人之合理認知，簽帳單上記載之數字確為306000，惟其小數點係標示於
      30與6之間，即係表示消費金額為30．6，至於6以後出現多少0，則係塞浦路斯
      當地慣用之幣值表現方式，要非上訴人甲○○所能了解。故上訴人甲○○雖於
      該簽帳單上簽名，然自始即認消費金額為30．6元，出現於6以後之三個0，並
      無意義。
    況於系爭消費款糾紛前，上訴人甲○○曾於塞普路斯下榻飯店，購買"Explore
      Cyprus"書籍乙本，其購買價格為塞浦路斯幣5．50元，價格標籤上所載之數字
      亦為5．50元，小數點亦位於二個數字5之間。若對照系爭消費金額之帳單記載
      為30.6000元，上訴人以為消費金額係30.60元，要屬合理期待。
  (2)上訴人甲○○於該特約商店僅接受二份晚餐之服務，帳單顯示為30.60元，十分
    合理：再按，上訴人甲○○與友人係於該特約商店內消費二份晚餐，金額為30.6
    0元，匯率若以一比五十二計算，相當於新台幣1600元，雖嫌稍貴，但還在可接
    受之範圍。若為原審所認，消費金額為3060.00元，相當於新台幣十六萬元，則
    未免超出一般交易行情，更與國民情感不符。惟原審竟以該特約商店性質為夜總
    會，消費十五萬元係屬平常，因而推認上訴人甲○○有鉅額消費之事實。惟查，
    帳單顯示地點雖為夜總會，然上訴人甲○○用餐之地點係位於餐廳部門，此種情
    形在國外大型飯店、酒店實屬常見，原審何能以上訴人甲○○係於夜總會之餐廳
    部分用餐，進而推定上訴人甲○○必有大筆消費？上訴人甲○○至塞普路斯僅係
    純粹出國洽公。原審判決卻不究事貴之真相，而以系爭消費金額於此類特店「十
    分平常」，即斯言上訴人有此筆消費，為免流於臆測。
  (3)上訴人甲○○毫無能力防範特約商店之惡意詐欺行為：
    上訴人甲○○受該特約商店惡意詐欺，先多次以超過台幣十五萬元之金額嘗試
      通過被上訴人核給授權碼，卻皆遭被上訴人以超過日限額、月限額、未提供詳
      細資料等理由，功虧一簣；惟嗣後竟趁被上訴人之疏忽，未嗣上訴人之妻丁○
      ○之電話確認，即行核給授權碼。該特約商店竟趁上訴人甲○○不明瞭塞浦路
      斯幣之標示方法，在簽帳單上記載30.6000字樣，使上訴人誤認消費金額為30.
      60元，因而在該簽帳單上簽名。
    鑑於塞普路斯幣值之表現方法與我國情不同，亦與其他各國有異，上訴人甲○
      ○實無從防範特約商店之惡意行為。例如以消費金額為三千零六十元為例，我
      國幣值之標示方法為3，060元。消費金額若為三十點六零元，則標示為30.60
      元。因此，就我國幣值之表現方法而言，出現在千位數與百位數之間的是：逗
      號，而非實心圓點，實心圓點代表的是〞小數點〞，在小數點後出現的Ｏ並無
      意義。
    原審判決竟無視於小數點之存在，將30.6000去除符號，表示為306000，並將
      末二位出現之Ｏ劃歸為分，因而直接認定消費金額為三千零六十元。然依一般
      國民情感，任何人皆會以為30.6000或30.600。0係代表三十點六元，殊無如原
      審判決所認定，消費金額為三千零六十元之可能。
    綜上，上訴人甲○○係認為消費金額為三十點六零元，才於該帳單上簽名，依
      過去消費習慣及經驗，上訴人甲○○向該特約商店店員確認消費金額，卻遭店
      員之惡意欺騙，上訴人怎能知悉30.6000係代表三千零六十元或係三萬零六十
      元。若上訴人甲○○知悉消費金額為三千零六十元，相當於台幣十六萬元，怎
      會提供信用額度為新台幣二十三萬元之被上訴人信用卡予特約商店，而當時信
      用額度累積金額早已不足支應該筆大額消費。
五、信用卡約款第十一條第一項規定，違反消費者保護法第十二條第一款之平等互惠
    原則，應屬無效。被上訴人不得據此主張免責：
  (1)信用卡約定條款第十一條第一項規定：「持卡人如與特約商店就有關商品或服務
    之品質、數量、金額，或與委託辦理預借現金機構就取得金錢之金額有所爭議時
    ，應向特約商店或委託辦理預借現金機構尋求解決，不得以此作為向貴行拒繳應
    付帳款之抗辯。」原審以為本案為消費金額之爭議，依本約款規定，上訴人甲○
    ○不得對被上訴人主張拒繳帳款之責。然上訴人甲○○係受特約商店之惡意詐欺
    ，區區一份晚餐竟然高達塞普路斯幣3060元之收費（相當於新台幣十六萬元），
    況其金額標示為30.60元，顯非單純消費金額之糾紛。
  (2)若依本約款規定，持卡人（即上訴人）僅能向特約商店尋求解決，對於在時間、
    經濟及法律之事上屬於弱者地位之上訴人而言，顯屬過苛，顯有違反消費者保護
    法第十二條第二項第一款之約定，而應屬無效。
  (3)況本案糾紛尚發生於國外，若需上訴人甲○○渡海提出訴訟，則未免使消費者權
    益之保設留於形式。若責由被上訴人或聯合信用卡中心負擔對違約、惡意詐欺之
    特約商店提出法律行動，方符優勢風險承擔理論。又特約商店亦為聯合信用卡中
    心所遴選，針對此惡意詐欺之不肖特約商店，被上訴人自應須負監督不周之責。
六、被上訴人拒絕檢送國際組織仲裁，已明白顯示被上訴人自認疏失：
    由於雙方對於系爭消費金額認定之差異，涉及塞普路斯幣之表現方式等疑義，為
    免雙方各執一詞，而失公正，上訴人甲○○乃建議應將本案提付Europay
    International Committee為仲裁，以期公正客觀，惟被告卻以所費不貲，而拒
    絕之。然被上訴人自承，尋求國際仲裁須負擔美金500元，催佔本案標的之十分
    之一強，上訴人甲○○認仍有送請仲裁之必要。如非被上訴人恐其立論被推翻，
    何以拒絕上訴人所提要求。
七、被上訴人應對特約商店惡意詐欺之行為，負同一責任：
    特約商店亦屬被上訴人之履行輔助人，被上訴人應對特約商店之行為負同一責任
    。即特約商店有任何故意或過失之行為，致侵害持卡人權益者，發卡銀行亦須負
    責。揆本案中，特約商店先利用持有上訴人甲○○信用卡之際，私下連續盜刷多
    筆金額，復再利用上訴人係外國觀光客，不明瞭當地幣值表現方法，再將逗號與
    小數點混淆標示，使上訴人甲○○認為系爭消費金額為三十點六零元，最後經上
    訴人甲○○與該特約商店店員確認，亦獲確認消費金額為30．6元，而於該簽帳
    單上簽名。如謂上訴人須承受特約商店之惡意詐欺行徑，不免鼓勵被上訴人可以
    任意與特約商店簽約，而免除監督管理之責; 同時，如謂上訴人尢呈竹對於每筆
    消費款項於使用信用卡付款之際，仍須亦步亦趨，緊隨特約商店店員之後，檢視
    有無被盜刷，則置交易安全於何？末查，如謂上訴人亦須明瞭塞浦路斯幣之表現
    方法，捨棄國內及世界各國之交易習慣，未免課予上訴人甲○○過苛義務，況此
    項塞普路斯幣之表現方法，亦非上訴人、被上訴人事前所能知悉。
八、綜上所述，上訴人甲○○係受該特約商店利用塞普路斯幣異於國內幣值記載方式
    ，再加上該特約商店之惡意詐欺行為，因而受騙於系爭帳單上簽名，本身要無任
    何過失。反之，被上訴人竟於信用卡累積金額已超過信用額度，並發現異常刷卡
    金額之情況下，未嗣丁○○之確認電話，即行核給授權碼; 事後竟忽略上訴人甲
    ○○暫停扣款之請求，仍撥款予特約商店，顯然違背被上訴人應盡之善良管理人
    之注意義務，應認被上訴人有過失。
乙、被上訴人方面：
壹、聲明：駁回上訴。
貳、陳述：均與原宣示判決筆錄記載者相同，茲予引用。
    理  由
一、被上訴人起訴主張：
  (1)上訴人甲○○邀同丁○○為附卡持有人於八十六年十二月十八日與被上訴人訂定
    信用卡使用契約，並領用信用卡（卡號分別為0000000000000000及000000 00000
    00000），依約上訴人即得於被上訴人之特約商店持卡記帳消費，但應於次月十
    八日繳款截止日前向被上訴人清償帳款，逾期應另按日息萬分之五點四計付循環
    信用利息，並另按利息總額百分之十計付違約金，正附卡持卡人就各別使用信用
    卡所生應付帳款互負連帶清償之責。詎上訴人至九十一年十一月二日止，持信用
    卡在被上訴人之特約商店內消費，計尚有消費款新台幣十六萬二千九百十二元、
    利息三萬三千三百六十六元、違約金三千二百十三元未按期給付。依約上訴人自
    應連帶清償上開消費款、利息及違約金。
  (2)上訴人甲○○於二ＯＯ一年二月二十六日的確出現在CYPRUS(歐洲賽普路斯)當地
    名DEJAVU之夜總會，(MASTER CARD國際組織商店分類代碼5813為賣酒BAR、雞尾
    酒俱樂部、迪斯可舞廳之特店，若為一般餐廳，則商店分類代碼為5812。上訴人
    甲○○消費完畢，將卡交由特店完成刷卡動作後，特店於簽單上手寫簽帳金額，
    甲○○確認金額無誤後親筆簽名，手刷簽單共一式三聯，一張為商店保留，一張
    由商店郵寄收單銀行請款，一張為持卡人保留。簽帳單一經持卡人簽名即視同同
    意此消費金額。依據信用卡約定條款第十一條 (暫停支付）---持卡人如與特約
    商店就有關商品或服務之品質、數量、金額或與委託辦理預借現金機構就取得金
    錢之金額有所爭議時，應向特約商店或委託辦理預借現金機構尋求解決，不得以
    此作為向貴行拒繳應付賬款之抗辯。
  (3)被上訴人曾多次將上訴人之爭議點反映給賽普路斯當地收單銀行 (指經各國際組
    織授權辦理特店簽約事宜，並於特約商店請款時，先行墊付持卡人交易帳款與特
    約商店之機構。)，亦要求是否可以請特約商店提供上訴人於當日消費明細。收
    單銀行於回覆本行之文件中，明確表示消費金額為賽普路斯幣3060.00元；非30.
    60元。且此家特店為一夜總會，此筆大額消費金額在此類特店十分平常。特約商
    店向收單銀行請款，經國際組織清算後，由被上訴人先行代墊消費款項予以特店
    ，除非發卡銀行有明確的文件，可證明金額加總錯誤或請款金額錯誤方可扣款，
    此筆交易授權金額實為賽普路斯幣3,060元。
  (4)依簽單所示，被告所簽之消費金額實為3,060.00，而非30.60，蓋塞浦路斯當地
    之貨幣本單位為鎊，鎊以下則為分（CENT），一鎊又等於100分，若依被告言為
    30.60，則簽單上金填寫方式應如附件六所示，此因塞浦路斯收單銀行已明確告
    知後兩格後較小之欄位為CENT，退萬步言之，縱誠如被告所稱金額為30.60，特
    店實無須於小數點後第三及第四位數欄位書寫無意義且無此貨幣單位之○，故店
    家所表示實為整數3060.00之金額已至為灼然。其次，商家保留簽上授權011858
    與被告所持簽單授權碼11858有所不同，乃因商家覆寫簽單時未對齊，以致金額
    欄位與授權欄位皆向左橫移一位，且此金額欄位錯誤，尤先生於簽名時本應注意
    兩張簽單是否對齊，金額無誤方可簽名，而不可因本身與商店對金額服務之認知
    不同，而拒付此筆款項。
  (5)該特店只向甲○○尤請款乙筆親筆簽名之簽單，即金額賽普路斯幣3,060之款項
    。交易授權畫面紀錄每筆刷卡過程，只要刷卡機有過卡情形即會紀錄，紀錄中每
    筆金額因當日匯率隨時變動，因此會有些微不同。於金額181,500(台幣)底下之
    金額5,500乃為美金5, 500，此因消費金額大於本行設定之日限額，無法透過電
    腦參數設定給予授權碼，由賽普路斯收單行以電報方式將請求授權碼訊息，經聯
    合信用卡中心接收後，由該中心人員以電話聯繫被上訴人授權單位，經被上訴人
    核對該中心報送之持卡人
    凸字、消費金額無誤後即給予授權碼完成交易。上訴人甲○○當時的確在賽普路
    斯，且信用卡並無遺失或被竊之情形，故給予授權碼使其完成交易。
  (6)依據信用卡約定條款第五條 (信用額度)規定，持卡人除有第八條第四項第五款
    但書所定情形外，不得超過貴行核給之信用額度使用信用卡。但持卡人對超過信
    用額度之帳款仍負清償責任。第八條第四項第五項規定如下5.持卡人累計本次交
    易後，已超過貴行原核給信用額度者。但超過部分經持卡人以現金補足，或經貴
    行考量持卡人之信用及往來狀況，特別授權特約商店得接受其使用信用卡交易者
    ，不在此限。被上訴人核與上訴人信用額度為二十三萬元，特約商店於消費時，
    經收單銀行將消費金額賽浦路斯幣3,060之金額，以消費日當天匯率約略換算為
    美金5,5 00，亦即台幣181,500之金額。是此金額並未超出被上訴人核與之信用
    額度，足見被上訴人已善盡管理人之責。
二、上訴人則以：(1)原始簽單金額為塞普路斯幣三十點六０元（約新台幣一千八百元
    ），並無持卡消費塞普路斯幣三千零六十元事實，另由交易授權紀錄顯示，此商
    店於同一日期刷了近八筆近四十萬台幣，其中數筆超過日限額，被上訴人卻未發
    現任何異樣，還人工授權二筆近二十五萬台幣，顯漠視持卡者權益，無法盡善良
    管理人之責。依信用卡約款第十三條規定，此金額應送歐洲信用卡中心做仲裁處
    理，並暫停付款。(2)被上訴人未依約進行人工授權流程，由授權交易譯文中上訴
    人甲○○出生年月日、英文凸字不符，消費金額更與持卡者之消費簽單金額不符
    ，被上訴人未先聯絡持卡者，並照會持卡者，讓持卡者確認人工授權金額是否與
    簽單符合後，再給予商店授權碼，被上訴人未待確認即給予授權碼，此筆授權更
    超過持卡之日限總額，顯有疏失，違反信用卡之人工授權作業組織規定等語資為
    置辯。
三、兩造不爭執之點：
  (1)上訴人甲○○於八十六年十二月十八日向被上訴人申請信用卡正卡使用，上訴人
    丁○○為附卡持卡人（卡號0000000000000000、0000000000000000），截至九十
    一年十一月二日止，前揭信用卡之刷卡消費金額尚有十六萬二千九百一十二元未
    給付，連同截至九十一年十一月二日止之循環信用利息及違約金，則為十九萬九
    千四百九十一元未付。
  (2)上訴人之刷卡消費金額中，被上訴人曾代墊一筆九十年（
    二十六日在CYPRUS（歐洲賽普路斯）名為「DEJAVU」夜總會之金額賽浦路斯幣三
    千零六十元之刷卡金額，特約商店向收單銀行請款，經被上訴人與國際信用卡組
    織清算後（清算日期為九十年三月八日），即墊付賽普路斯幣三千零六十元，折
    合新台幣為一十六萬二千九百一十二元之款項。
四、本件經協議及簡化爭點後，兩造同意就僅就爭點為辯論及調查（詳本院九十二年
    五月十九日準備程序筆錄），即上訴人甲○○於九十年二月二十六日在CYPRUS
    （賽普路斯）所刷卡消費之金額，究竟為賽浦路斯幣三千零六十元？或者為塞普
    路斯幣三十．六０元？經查：
  (1)被上訴人之主張事實，已據其提出信用卡申請書、約定條款、應收帳務明細查詢
    、歷史帳單單筆查詢、商店分類代碼、簽帳單、聯合信用卡中心授權交易紀錄、
    收單銀行回覆調查報告、錄音譯文、財團法人金融聯合徵信中心信用卡戶基本資
    料查詢單等件為證。
  (2)上訴人甲○○對於系爭簽帳單上本人簽名之事實不爭執，而依該簽帳單所示上訴
    人甲○○所簽之消費金額數字記載為3060 00，而塞普路斯當地之貨幣單位為鎊
    ，鎊以下則為分（CENT），一鎊又等於100分，此有被上訴人提出塞普路斯當地
    貨幣說明資料可稽（一審卷第四九頁、五十頁），依此幣值計算方式判斷，3060
    00之末二位數字00應屬分（CENT），其餘數字3060則應表示為塞普路斯幣三千零
    六十元。若依上訴人甲○○所陳述之消費金額30.60元，則簽單上金填寫方式應
    於該簽單金額欄位末四位空格內填載30.60元，蓋依被上訴人所提供塞普路斯收
    單銀行說明，簽帳單上最後兩格較小之欄位為CENT，故若上訴人甲○○消費金額
    為30.60元，則特約商店於簽單上書立306000字樣不僅毫無意義更與當地幣別表
    示金額方式之慣行不符。
  (3)另據收單銀行於回覆被上訴人之文件中，亦明確表示消費金額為賽普路斯幣3060
    .00 元；非30.60元。此家特約商店代碼為5813，於國際信用卡特約商店之分類
    上為賣酒BAR、Cocktail Lounges、Nightclubs、Taverns等場所，此筆大額消費
    於此類特約商店十分平常，亦有當地收單銀行回函附原審卷可參（一審卷第四三
    頁、四七頁）。
  (4)至於特約商店保留簽單上授權「011858」與上訴人甲○○所持簽單授權碼「
    11858」有所不同，乃因商家覆寫簽單時未對齊，以致金額欄位與授權欄位皆向
    左橫移一位所致，此亦有特約商店及上訴人甲○○持有之系爭簽單影本各乙紙可
    資參酌，另據財團法人聯合信用卡處理中心九十二年七月二日（九二）聯卡商管
    字第二九七號函附之電腦登載交易紀錄（附本院卷），亦顯示「011858」交易授
    權碼一十八萬一千五百元係被上訴人登錄，該美金五千五百元係由聯合信用卡中
    心登載，而「011858」與持卡人所持簽帳單之「11858」推測為同一筆交易，其
    甚為明確。
  (5)塞普路斯當地特約商店接受上訴人甲○○持信用卡消費，該信用卡係屬真卡，並
    由上訴人甲○○本人持卡消費，經由賽普路斯收單銀行以電報方式將請求授權碼
    訊息，當時之匯率換算約為美金五千五百元，經聯合信用卡中心接收後，由該中
    心人員以電話聯繫被上訴人授權單位，經被上訴人核對該中心報送之持卡人身份
    證字號、卡號、出年月日、電話、CVC2、卡片英文凸字、消費金額無誤後即給予
    授權碼，由特約商店將授權號碼011858填載於簽單指定欄位中，被上訴人所屬人
    員則將美金五千五百元，換算為台幣約一十八萬一千五百元後鍵入電腦交易紀錄
    內，而同時在賽普路斯之特約商店內，則由上訴人甲○○本人在簽帳單上親自簽
    名而完成該筆交易等情，均有聯合信用卡中心授權交易紀錄、錄音譯文等足稽。
    被上訴人在處理國外人工授權交易時，無法實際與持卡人做線上即時交易比對，
    僅能透過上開組織為協力照會，在確認上訴人甲○○當場於特約商店刷卡消費，
    並無被盜刷情況下，予授權碼使其完成交易。而此筆消費金額並未超出被上訴人
    所核與之信用額度，難認被上訴人於處理信用卡交易時有未盡善良管理人之情事
    。
  (6)兩造之信用卡約定條款第十一約定：「持卡人如與特約商店就有關商品或服務、
    數量或與委託辦理預借現金機構就取得金錢之金額有所爭議時，應向特約商店或
    辦理預現金機構尋求解決，不得以此作為向貴行拒繳應付帳之抗辯」，已明定如
    果就消費金額持卡人與特約商店間產生爭議時，應由持卡人自行對特約商店解決
    之，不能執此作為對信用卡發卡銀行拒絕付款之理由。本件上訴人甲○○持卡消
    費，於出示信用卡刷卡後，應自行查對消費金額、消費日期、簽帳單上商店之店
    名與自己前往消費之店家名稱是否相符、當地貨幣書寫之習慣等等，以防止信用
    卡被冒刷或盜刷，如果上開記載事項均無誤，始可在簽帳單上簽名確認。因為持
    卡人係在交易之當場，與特約商店面對面進行交易，比非在交易的現場之發卡銀
    行，更能發現交易有無異常，甚至保留特約商店給予消費顧客之消費明細，進一
    步控管交易之風險。本件上訴人甲○○既然於簽帳單上簽名確認，即應就此一金
    額負清償責任，縱使特約商店誤載此一金額，上訴人甲○○亦不能執以對抗發卡
    銀行即被上訴人。何況，上訴人甲○○並無法提出其消費之明細，即無法證明其
    所消費之項目為二份牛排、二份飲料、一杯啤酒（塞普路斯幣30.60元），其既
    未舉證以實其說，所辯自不足採。
五、綜上所述，本件被上訴人主張其既然代墊一筆上訴人甲○○九十年二月二十六日
    在CYPRUS（賽普路斯）名為「DEJAVU」夜總會之金額賽浦路斯幣三千零六十元之
    刷卡金額，經被上訴人與國際信用卡組織清算後（清算日期為九十年三月八日）
    ，即墊付新台幣一十六萬二千九百一十二元之款項，依兩造之信用卡使用契約，
    上訴人負連帶清償之責，而請求上訴人應連帶給付十六萬二千九百一十二元，連
    同截至九十一年十一月二日止之循環信用利息及違約金，計為十九萬九千四百九
    十一元及其中十六萬二千九百一十二元，自九十一年十一月二日起至清償日止，
    按日息萬分之五點四計算之利息及按上開利息總額百分之十計算之違約金，為有
    理由，應予准許。原審判命上訴人如數給付，於法並無不合。上訴意旨指摘原判
    決不當，求予廢棄改判，為無理由，應駁回上訴。
六、本件爭點業臻明確，兩造其餘之攻擊及防禦方法，對於訴訟之結果均不生影響，
    爰無庸一一論述，併予敘明。
七、據上論結，本件上訴為無理由，依民事訴訟法第四百三十六條之一第三項、第四
    百四十九條第一項、第八十五條第二項，判決如主文。
中      華      民      國    九十二    年      九      月    十九    日
                                      民事第一庭
                                          審判長法官 陳邦豪
                                                法官 蔡惠如
                                                法官 呂淑玲
右為正本係照原本作成。
本判決不得上訴。
中      華      民      國     九十二   年      九      月    十九    日
                                              書記官 方美雲


司法院資訊處製作；財團法人民間司法改革基金會備份。
